最高法院民事判決　　　　　　　　　　　　　　　八十八年度台上字第二八六八號
　　上　訴　人　乙○○
　　訴訟代理人　張雯峰律師
　　　　　　　　奚淑芳律師
　　被 上訴 人　甲○○
右當事人間第三人異議之訴事件，上訴人對於中華民國八十七年九月二十一日台灣高
等法院台南分院第二審判決（八十七年度上字第二九八號），提起上訴，本院判決如
左：
    主  文
上訴駁回。
第三審訴訟費用由上訴人負擔。
    理  由
本件上訴人主張：被上訴人執台灣台南地方法院（下稱台南地院）八六南院慶執簡字
第九六三○四號債權憑證為執行名義，聲請台灣嘉義地方法院（下稱嘉義地院）以八
十七年度執字第一四一號執行事件，對伊在天主教聖馬爾定醫院之薪資為執行。而該
債權憑證係依據台灣彰化地方法院（下稱彰化地院）八十四年度重訴字第一○號及台
灣高等法院台中分院（下稱台中高分院）八十五年度重上字第三○號民事確定判決而
來，伊原非該事件之當事人，乃因伊之被繼承人許望萱為該事件之被告，於訴訟繫屬
中死亡，伊與其餘繼承人於民國八十六年四月二十三日具狀聲明承受訴訟，始成為該
事件之當事人。惟伊已於同日向彰化地院聲明拋棄繼承，就許望萱之債務應不負清償
之義務，自得依強制執行法第十五條規定，提起第三人異議之訴等情，求為命上開執
行事件就伊對天主教聖馬爾定醫院之薪資債權不得為強制執行之判決。
被上訴人則以：上訴人所為拋棄繼承係在聲明承受訴訟之後，仍應負清償債務之責等
語，資為抗辯。
原審以：被上訴人執上開台南地院核發之債權憑證為執行名義，聲請嘉義地院以八十
七年度執字第一四一號強制執行事件，就上訴人在嘉義市天主教聖馬爾定醫院之薪資
，每月於新台幣（下同）四萬元範圍內，禁止上訴人領取或為其他處分之行為，該醫
院對前開範圍內之薪資亦不得向上訴人清償，並准被上訴人逕向該醫院收取，至前開
債務全部清償為止。又依上開債權憑證所載，其執行名義乃彰化地院八十四年度重訴
字第一○號及台中高分院八十五年度重上字第三○號確定判決，其內容為：上訴人應
與許望萱之其餘繼承人連帶給付被上訴人一百萬元及其法定遲延利息。上訴人雖主張
伊原非上開民事事件之當事人，因伊之被繼承人許望萱於該事件為被告，在訴訟繫屬
中死亡，伊與其餘繼承人於八十六年四月二十三日具狀聲明承受訴訟而為當事人，但
伊已於同日向彰化地院聲明拋棄繼承，就伊被繼承人許望萱之債務，應不負清償之責
等語。惟查上訴人之被繼承人許望萱係於八十六年四月十二日死亡，上訴人與其餘繼
承人於八十六年四月二十三日具狀向台中高分院聲明承受訴訟，上訴人復於同日向彰
化地院表示拋棄繼承等情，有彰化地院八十四年度重訴字第一○號、台中高分院八十
五年度重上字第三○號清償債務事件及八十六年繼字第二八九號民事卷宗可稽，足見
上訴人在上開民事訴訟事件訴訟繫屬中已因聲明承受訴訟而成為該事件之當事人，該
民事確定判決並認定上訴人係因繼承關係應與其餘繼承人對被上訴人負連帶清償之責
，則被上訴人所執上開民事確定判決之執行名義，其債務人係上訴人自己，亦即該執
行事件所強制執行者係上訴人自己之債務，而非第三人之債務，從而上訴人對之提起
第三人異議之訴，即有未合，不應准許，爰將第一審所為上訴人勝訴之判決廢棄，改
判駁回其訴。
按在訴訟繫屬中，當事人死亡而由其繼承人承受訴訟者，該繼承人已繼受為當事人，
應為該判決效力所及。查被上訴人另案（即彰化地院八十四年度重訴字第一○號及台
中高分院八十五年度重上字第三○號清償債務事件）訴請上訴人之被繼承人許望萱清
償債務，在訴訟繫屬中，許望萱於八十六年四月十二日死亡，上訴人與其餘繼承人於
同年月二十三日具狀向受訴法院聲明承受訴訟（見一審卷三一頁），經受訴法院准許
成為上開事件之當事人，自應為上開事件確定判決效力所及。原審以被上訴人依上開
民事事件確定判決為執行名義，所強制執行者係上訴人自己之債務，而非第三人之債
務，因認上訴人不得提起第三人異議之訴，爰為上訴人敗訴之判決，揆諸前揭說明，
並無違背法令情形。至原判決贅列之其他理由，不問當否，要與判決結果不生影響。
上訴論旨，指摘原判決不當，求予廢棄，非有理由。
據上論結，本件上訴為無理由，依民事訴訟法第四百八十一條、第四百四十九條第一
項、第七十八條，判決如主文。
中      華      民      國    八十八    年     十一     月     十八     日
                              最高法院民事第四庭
                                  審判長法官  林  奇  福
                                        法官  許  朝  雄
                                        法官  陳  國  禎
                                        法官  李  彥  文
                                        法官  陳  重  瑜
      右正本證明與原本無異
                                              書  記  官
中      華      民      國    八十八    年     十二     月      一      日
                                                                       Ａ
